臺灣士林地方法院刑事判決
111年度審訴字第139號
公  訴  人  臺灣士林地方檢察署檢察官
被      告  黃賜吉



指定辯護人  黃贊臣律師（義務辯護律師）
上列被告因違反槍砲彈藥刀械管制條例案件，經檢察官提起公訴
（110年度偵字第18159號），本院判決如下：
    主  文
黃賜吉犯非法持有非制式手槍罪，處有期徒刑伍年貳月，併科罰
金新臺幣參萬元，罰金如易服勞役，以新臺幣壹仟元折算壹日。
扣案之非制式手槍（含彈匣壹只，槍枝管制編號0000000000號）
壹支、槍套壹個均沒收。
    事  實
一、黃賜吉明知具有殺傷力之非制式手槍，係屬槍砲彈藥刀械管
    制條例第4 條管制之物品，非經中央主管機關許可，不得持
    有，竟基於非法持有具殺傷力之非制式手槍之犯意，於民國
    108年至109年間某日，在基隆市八斗子漁港，向真實姓名年
    籍不詳、綽號「建仁兄」之友人取得具殺傷力、仿GLOCK廠4
    3型手槍外型製造，組裝已貫通金屬槍管之非制式手槍1支（
    含彈匣1 只，槍枝管制編號0000000000號，下合稱本案手槍
    ）而非法持有之。嗣於110年9月6日13時30分許，為警持本
    院核發之搜索票在其與顏金源共同居住之新北市○○區○○○路0
    00號4樓住處內搜索，並於黃賜吉之房間衣櫃內扣得以保鮮
    膜包裹之本案手槍1支及搭配使用之槍套1個，始悉上情。
二、案經臺北市政府警察局南港分局報告臺灣士林地方檢察署檢
    察官偵查起訴。
    理  由
壹、程序部分
　　按刑事訴訟法第159條第1項雖規定，被告以外之人於審判外
    之言詞或書面陳述，除法律有規定者外，不得作為證據。惟
    同法第159條之5第1項、第2項已規定，經當事人於審判程序
    同意作為證據，法院審酌該言詞陳述或書面陳述作成時之情
    況，認為適當者，亦得為證據。當事人、代理人或辯護人於
    法院調查證據時，知有第159條第1項不得為證據之情形，而
    未於言詞辯論終結前聲明異議者，視為有前項之同意（指同
    條第1 項之同意作為證據），此乃第159條第1項所容許，得
    作為證據之例外規定之一。查本判決下列所引用被告以外之
    人於審判外陳述，固屬傳聞證據，惟檢察官並未爭執其證據
    能力，被告黃賜吉及辯護人均表示同意作為證據，且迄至本
    院言詞辯論終結前均未聲明異議，本院審酌該等證據作成時
    之情況，並無不當之情形，認以之作為證據應屬適當，依刑
    事訴訟法第159條之5規定，自得作為證據。
貳、實體部分
一、上揭犯罪事實，業據被告黃賜吉於警詢、偵訊、本院準備程
    序及審理時坦承不諱（見偵卷第13頁至第19頁、第185頁至
    第189頁、本院卷第32頁、第48頁），並有證人顏金源之證
    詞（見偵卷第21頁至第27頁、第107頁至第109頁、第195頁
    至第203頁），以及卷附臺北市政府警察局南港分局搜索扣
    押筆錄、扣押物品目錄表、遠傳電信通聯紀錄資料查詢結果
    、扣押物品照片、搜索過程影像光碟暨翻拍照片、扣案之本
    案手槍1支、槍套1個等在卷可稽（見偵卷第35頁至第39頁、
    第65頁至第76頁、第149頁至第153頁）。又扣案手槍（槍枝
    管制編號0000000000號）經送往內政部警政署刑事警察局鑑
    定結果，認係非制式手槍，由仿GLOCK廠43型手槍外型製造
    之槍枝，組裝已貫通之金屬槍管而成，擊發功能正常，可供
    擊發適用子彈使用，具殺傷力，有內政部警政署刑事警察局
    110年9月17日刑鑑字第1108000585號鑑定書附卷可憑（見偵
    卷第115頁至第118頁），則被告上揭任意性自白，應與事實
    相符，堪予採信。綜上，本案事證明確，被告犯行洵堪認定
    ，應依法論科。
二、論罪科刑：
  ㈠按連續、接續或繼續犯之行為過程中，遇有刑罰之法律變更
    時，其一部行為涉及舊法，一部行為涉及新法者，仍應依最
    後行為時之法律處斷（最高法院96年度台上字第2162號判決
    意旨參照）。槍砲彈藥刀械管制條例於109年6月10日修正公
    布，同年月12日生效施行，被告則係於108年至109年間某日
    取得本案手槍，迄110年9月6日為警搜索查獲，而被告非法
    持有本案手槍之犯行屬繼續犯，揆諸前開說明，於被告持有
    期間，法律縱有變更，但行為既繼續實施至新法施行後，自
    無行為後法律變更之可言，仍應適用109年6月12日施行之槍
    砲彈藥刀械管制條例，尚無新舊法比較問題，先予敘明。
　㈡核被告黃賜吉所為，係犯槍砲彈藥刀械管制條例第7條第4 項
    之非法持有非制式手槍罪。　　
  ㈢辯護人雖以搜索票係針對屋主顏金源，而非被告，且被告為
    警查獲後均坦承不諱，主張適用自首規定減輕其刑云云。惟
    查：
　⒈按刑法第62條規定，對於未發覺之罪自首而受裁判者，得減
    輕其刑，但有特別規定者，依其規定。而所謂自首，係以對
    於未發覺之犯罪，在有偵查犯罪職權之公務員知悉犯罪事實
    及犯人之前，向職司犯罪偵查之公務員坦承犯行，並接受法
    院之裁判而言。苟職司犯罪偵查之公務員已知悉犯罪事實及
    犯罪嫌疑人後，犯罪嫌疑人始向之坦承犯行者，為自白，而
    非自首。而所謂發覺，不以有偵查犯罪之機關或人員確知其
    人犯罪無誤為必要，僅須有確切之根據得為合理之可疑者，
    亦屬發覺（最高法院97年度台上字第5969號判決意旨參照）
    。
　⒉本案固係因臺北市政府警察局南港分局員警偵辦顏金源違反
    槍砲彈藥刀械管制條例案件，持本院核發之110年聲搜字第5
    37號搜索票至新北市○○區○○○路000號4樓執行搜索，並於被
    告房間衣櫃內查扣本案手槍及槍套，有前開搜索票、搜索扣
    押筆錄、扣押物品目錄表等存卷可參（見偵卷第33頁、第35
    頁至第39頁），惟被告當時並未在場，員警係依證人顏金源
    之指證，懷疑被告涉嫌非法持有本案手槍，進而通知被告到
    案說明，被告始坦認上開犯行，有被告於警詢之供述、證人
    顏金源於警詢之證述可資佐證（見偵卷第15頁至第17頁、第
    24頁至第25頁），是偵查犯罪之警察機關於被告坦承犯行前
    ，顯已知悉、發覺被告所涉非法持有本案手槍犯行，從而，
    縱被告於警詢、偵查中均坦承本案手槍係其所持有，僅屬自
    白，尚無從依刑法第62條自首之規定減輕其刑。
　㈣爰以行為人之責任為基礎，審酌被告非法持有具殺傷力之本
    案手槍，雖未持以犯案，然對不特定民眾之生命、身體安全
    仍構成潛在嚴重威脅，影響社會治安至鉅，實應嚴予非難。
    惟念被告自始坦認犯行，態度良好，並考量本案手槍查獲時
    係以保鮮膜包裹而非在使用中之狀態，兼衡被告素行、本案
    犯罪情節、手段、所生危害，暨被告國中畢業之教育智識程
    度、離婚並育有1子、目前從事防水工程之家庭生活及經濟
    狀況等一切情狀，量處如主文所示之刑，並諭知罰金易服勞
    役之折算標準。
三、沒收：
  ㈠按違禁物，不問屬於犯罪行為人與否，沒收之，刑法第38條
    第1項定有明文。經查，扣案之本案手槍1支係槍砲彈藥刀械
    管制條例第4條所列未經許可，不得持有之違禁物，不問屬
    於被告與否，應依刑法第38條第1項規定宣告沒收。
  ㈡次按供犯罪所用、犯罪預備之物或犯罪所生之物，屬於犯罪
    行為人者，得沒收之，刑法第38條第2項前段定有明文。扣
    案槍套1個，為被告自行購入、供保管本案手槍所用之物，
    業據被告陳明在卷（見本院卷第51頁），爰依刑法第38條第
    2項前段規定宣告沒收。
據上論斷，應依刑事訴訟法第299條第1項前段，槍砲彈藥刀械管
制條例第7條第4項，刑法第11條前段、第42條第3項前段、第38
條第1項、第2項前段，判決如主文。
本案經檢察官王芷翎提起公訴，檢察官張尹敏、馬凱蕙到庭執行
職務。
中　　華　　民　　國　　111 　年　　5 　　月　　11　　日
                  刑事第九庭審判長法  官  李育仁
                                  法  官  陳彥宏
                                  法  官  蘇怡文
以上正本證明與原本無異。 
因疫情而遲誤不變期間，得向法院聲請回復原狀。
如不服本判決應於收受送達後20日內向本院提出上訴書狀，並應
敘述具體理由。其未敘述上訴理由者，應於上訴期間屆滿後20日
內向本院補提理由書（均須按他造當事人之人數附繕本）「切勿
逕送上級法院」。 
                                  書記官  林孟君  
中　　華　　民　　國　　111 　年　　5 　　月　　11　　日
附錄本案論罪科刑條文：
槍砲彈藥刀械管制條例第7條
未經許可，製造、販賣或運輸制式或非制式火砲、肩射武器、機
關槍、衝鋒槍、卡柄槍、自動步槍、普通步槍、馬槍、手槍或各
類砲彈、炸彈、爆裂物者，處無期徒刑或7年以上有期徒刑，併
科新臺幣3千萬元以下罰金。
未經許可，轉讓、出租或出借前項所列槍砲、彈藥者，處無期徒
刑或5年以上有期徒刑，併科新臺幣1千萬元以下罰金。
意圖供自己或他人犯罪之用，而犯前二項之罪者，處死刑或無期
徒刑；處徒刑者，併科新臺幣5千萬元以下罰金。
未經許可，持有、寄藏或意圖販賣而陳列第1項所列槍砲、彈藥
者，處5年以上有期徒刑，併科新臺幣1千萬元以下罰金。
意圖供自己或他人犯罪之用，以強盜、搶奪、竊盜或其他非法方
法，持有依法執行公務之人所持有之第1項所列槍砲、彈藥者，
得加重其刑至二分之一。
第1項至第3項之未遂犯罰之。